【裁判字號】    89,訴緝,25
【裁判日期】    900328
【裁判案由】    偽造文書
【裁判全文】
臺灣花蓮地方法院刑事判決                          八十九年度訴緝字第二五號
    公  訴  人  臺灣花蓮地方法院檢察署檢察官
    被      告  丙○○
右列被告因行使偽造文書等案件，經檢察官提起公訴（八十三年度偵字第三八六號）
，本院判決如左：
    主  文
丙○○行使偽造私文書，足以生損害於公眾及他人，處有期徒刑陸月，如易科罰金，
以參佰元折算壹日，緩刑貳年。
偽造估價單上之「東一木材行」負責人「乙○○」、「洪仁木材行」負責人「戊○○
」署押、「洪仁木材行」、「戊○○」、「東一木材行」、「乙○○」等印文均沒收
。
    事  實
一、丙○○於民國（下同）八十二年八月四日，參加台灣省菸酒公賣局甲○○○（以
    下簡稱：甲○○○）緊急採購墊板比價競標案，為求得標，竟於其代理設於高雄
    市○○區○○路一０五巷十一號之鎰盛企業有限公司提出估價單比價之同時，另
    行偽造虛構之「洪仁木材行」、「戊○○」（起訴書誤載為：蘇文欽）、「東一
    木材行」、「乙○○」等印章，並接續於欲提出與甲○○○之二張估價單上分別
    偽造「東一木材行」負責人「乙○○」、「洪仁木材行」負責人「戊○○」之署
    押，及偽造「洪仁木材行」、「戊○○」、「東一木材行」、「乙○○」等印文
    於上揭二張估價單上，而偽造私文書，並交付與甲○○○作為參加該廠緊急採購
    墊板比價競標之用，足以生損害於戊○○、乙○○及甲○○○對於上述緊急採購
    墊板比價競標案之正確性。
二、案經甲○○○函請臺灣高雄地方法院檢察署呈請台灣高等法院檢察署令轉台灣花
    蓮地方法院檢察署檢察官偵查起訴。
    理  由
一、右揭犯罪事實，業據被告丙○○於本院審理時坦承不諱，核與被害人戊○○所指
    訴被害情節相符，並經證人即前甲○○○政風室主任丁○○於偵查時結證屬實，
    並有偽造之估價單二紙附卷可稽。而檢察官向花蓮縣稅捐稽徵處函詢花蓮縣吉安
    鄉境內有無「東一木材行」、「洪仁木材行」之商號設籍之情，經該處函覆稱「
    本轄花蓮縣吉安鄉○○路二七四號未設籍東一木材行，中央路二五四號未設籍洪
    仁木材行」等語，有該處公函附於花蓮地檢署八十三年度偵字第三八六號案卷十
    一頁可稽。本件事證明確，被告犯行洵堪認定，應予依法論科。
二、核被告丙○○所為，係犯刑法第二百十六條、第二百十條之行使偽造私文書罪。
    。其偽造「東一木材行」負責人「乙○○」、「洪仁木材行」負責人「戊○○」
    之署押，及偽造「洪仁木材行」、「戊○○」、「東一木材行」、「乙○○」等
    印章，進而偽造印文於上揭二張估價單上之行為為偽造二張估價單私文書之部分
    行為，不另論罪。被告雖偽造二張估價單，惟其係基於接續之犯意為之，為接續
    犯之單純一罪。又其偽造估價單後持以行使，偽造之低度行為應為行使之高度行
    為所吸收，僅應論以行使偽造私文書罪。另查，（一）行為後法律有變更者，適
    用裁判時之法律；但裁判前之法律有利於行為人者，適用最有利於行為人之法律
    ，刑法第二條第一項定有明文。且如易服勞役、易科罰金等法令之變更，亦有刑
    法第二條第一項規定之適用（最高法院二十四年七月刑庭總會決議、最高法院二
    十九年度上字第五二五號判例參照）。（二）經查，刑法第四十一條業於九十年
    一月四日修正，同年一月十日經總統公布實施，該條修正為：「犯最重本刑為五
    年以下有期徒刑之罪，而受六月以下有期徒刑或拘役之宣告，因身體、教育、職
    業、家庭之關係或因其他正當事由，執行顯有困難者，得以一元以上三元以下折
    算一日，易科罰金。但確因不執行所宣告之刑，難收矯正之效或難以維持法秩序
    者，不在此限。」「併合處罰之數罪，均有前項情形，其應執行之刑逾六月者，
    亦同」；較諸修正前刑法第四十一條規定：「犯最重本刑為三年以下有期徒刑以
    下之刑之罪，而受六月以下有期徒刑或拘役之宣告，因身體、教育、職業或家庭
    之關係，執行顯有困難者，得以一元以上三元以下折算一日，易科罰金」，就易
    科罰金部分，以新法對行為人較為有利，是依據前開說明，本案自應適用修正後
    之刑法第四十一條第一項前段規定，對被告為易科罰金之諭知。爰審酌被告之犯
    罪動機、目的、所用手段、造成被害人所受損害及被告年已七十歲並犯罪後之態
    度尚稱良好等一切情狀，量處如主文所示之刑，並諭知易科罰金之折算標準。又
    被告前未曾受有期徒刑以上刑之宣告，此有台灣高等法院被告全國前案紀錄表一
    份在卷可稽，其因一時失慮，偶罹刑典，事後已坦承犯行，深具悔意，經此刑之
    宣告後，應知警惕而無再犯之虞，且被告已年邁，有病在身，本院因認暫不執行
    其刑為當，予以宣告緩刑二年，用啟自新。末查，被告所偽造之「洪仁木材行」
    、「戊○○」、「東一木材行」、「乙○○」等印章業已滅失，已據被告供承在
    卷，無從為沒收之諭知，惟上揭二張估價單上偽造之「東一木材行」負責人「乙○○」、「洪仁木材行」負責人「戊○○」署押、「洪仁木材行」、「戊○○」
    、「東一木材行」、「乙○○」等印文，均應依刑法第二百十九條規定宣告沒收
    ，併此敘明。
據上論斷，應依刑事訴訟法第二百九十九條第一項前段，刑法第二條第一項前段、第
二百十條、第二百十六條、第二百十九條、修正後刑法第四十一條第一項前段、第七
十四條第一款，罰金罰鍰提高標準條例第二條，判決如主文。
中      華      民      國    九    十    年    三    月    二十八      日
                              臺灣花蓮地方法院刑事庭
                                  法  官  林  國  泰
右正本證明與原本無異。
如對本判決不服，應於送達後十日內，向本院提出上訴狀。（應抄附繕本）告訴人或
被害人如對於本判決不服者，應具備理由請求檢察官上訴，其上訴期間之計算係以檢
察官收受判決正本之日期為準。
法院書記官
中      華      民      國    九    十    年    三    月    二十八      日
附錄本判決論罪之法律條文
刑法第二百十條：
偽造、變造私文書，足以生損害於公眾或他人者，處五年以下有期徒刑。
刑法第二百十六條：
行使第二百十條至第二百十五條之文書者，依偽造、變造文書或登載不實事項或使登
載不實事項之規定處斷。


司法院資訊處製作；財團法人民間司法改革基金會備份。
